臺灣板橋地方法院刑事判決　　　　　　　100年度易字第275號
公　訴　人　臺灣板橋地方法院檢察署檢察官
被　　　告　鍾碧雲
上列被告因毀損等案件，經檢察官提起公訴（99年度偵字第1969
3 號），本院判決如下：
    主  文
鍾碧雲犯重利罪，累犯，處拘役伍拾日，如易科罰金，以新臺幣
壹仟元折算壹日。又共同犯毀損罪，累犯，處拘役伍拾日，如易
科罰金，以新臺幣壹仟元折算壹日。應執行拘役玖拾日，如易科
罰金，以新臺幣壹仟元折算壹日。
    事  實
一、鍾碧雲曾於民國91年間，因連續施用第一、二級毒品案件，
    經臺灣士林地方法院以91年度訴字第286 號各判處有期徒刑
    9 月、6 月，應執行有期徒刑1 年2 月，上訴後經臺灣高等
    法院以91年度上訴字第2440號駁回上訴，於91年9 月11日確
    定，復經臺灣高等法院以96年度聲減字第1144號裁定各減為
    有期徒刑4 月又15日、3 月，應執行有期徒刑7 月確定，業
    於96年7 月24日易科罰金執行完畢（於本案構成累犯）。詎
    鍾碧雲仍不知悔改，基於重利之犯意，乘李美枝急需用錢之
    際，於99年1 月間某日，在臺北縣三重市（已於99年12月25
    日改制為新北市三重區，以下同）六張街附近某處，貸與新
    臺幣（下同）6 萬元，每10天為1 期，每期利息為6000元（
    月息30分），並預扣第1 期利息，要求李美枝簽立面額6 萬
    元、到期日為99年2 月20日之本票1 紙，復經林秀琴於上開
    本票背書，供作李美枝上開借款之擔保，以此方式取得與原
    本顯不相當之重利（下稱犯罪事實(一)）。惟因李美枝無力償
    還，避不見面，鍾碧雲遂於99年5 月24日21時許，至羅琴芳
    所經營址設臺北縣三重市○○街54號1 樓之金蘋果卡拉OK店
    ，向在店內工作之林秀琴催討欠款，因催討未果，鍾碧雲竟
    與真實姓名年籍均不詳、綽號「阿碧」、「嘉福」之成年男
    子2 人，共同基於毀損之犯意，向「嘉福」，指示「阿碧」
    、「嘉福」砸店，而損壞店內羅琴芳所有之電視1 臺及椅子
    1 個，足以生損害於羅琴芳（下稱犯罪事實(二)）。嗣經林秀
    琴報警處理，始悉上情。
二、案經羅琴芳訴由臺北縣政府警察局（已於99年12月25日改制
    為新北市政府警察局）三重分局移送臺灣板橋地方法院檢察
    署檢察官偵查起訴。
    理  由
一、證據能力之說明：
(一)、按被告以外之人於審判外之言詞或書面陳述，除法律有規定
    者外，不得作為證據。刑事訴訟法第159 條第1 項定有明文
    。惟因檢察官代表國家偵查犯罪、實施公訴，必須對於被告
    之犯罪事實負舉證之責，依法其有訊問被告、證人及鑑定人
    之權，證人、鑑定人且須具結，而實務運作時，偵查中檢察
    官向被告以外之人所取得之陳述，原則上均能遵守法律規定
    ，不致違法取供，其可信性極高，為兼顧理論與實務，乃於
    修正刑事訴訟法時，增列第159 條之1 第2 項規定：「被告
    以外之人於偵查中向檢察官所為之陳述，除顯有不可信之情
    況者外，得為證據。」經查，證人林秀琴、吳麗惠於偵查中
    所為之陳述（見偵查卷宗第56、57、59頁、第90、91頁），
    均係被告以外之人於審判外之言詞陳述，核其性質固均屬傳
    聞證據，惟從渠等陳述時之客觀情狀觀之，渠等於偵查中受
    訊問時均已具結擔保其證言之真實性並證述明確，又查無證
    據足認其有受違法訊問等顯不可信或其他不適當之情況發生
    ，且其證述內容均與本件犯罪事實有相當之關聯性，揆諸同
    法第159 條之1 第2 項規定，證人林秀琴、吳麗惠於偵查中
    所為之言詞陳述，自均有證據能力。
(二)、次按，被告以外之人於審判外之陳述，雖不符前4 條（即第
    159 條之1 至之4 ）之規定，而經當事人於審判程序同意作
    為證據，法院審酌該言詞陳述或書面陳述作成時之情況，認
    為適當者，亦得為證據。當事人、代理人或辯護人於法院調
    查證據時，知有第159 條第1 項不得為證據之情形，而未於
    言詞辯論終結前聲明異議者，視為有前項之同意。刑事訴訟
    法第159 條之5 定有明文。此係因傳聞法則的重要理論依據
    ，在於傳聞證據未經當事人之反對詰問予以核實，乃予排斥
    。惟若當事人已放棄對原供述人之反對詰問權，於審判程序
    表明同意該等傳聞證據可作為證據，基於證據資料愈豐富，
    愈有助於真實發見之理念，此時，法院自可承認該傳聞證據
    之證據能力（該條項立法理由參照）。經查，證人林秀琴於
    警詢時所為之陳述（見偵查卷宗第3 至10頁），係被告以外
    之人於審判外之言詞陳述，核其性質屬傳聞證據，而被告業
    就上開言詞陳述之證據能力提出爭執（見本院卷宗第94頁反
    面），已不合於刑事訴訟法第159 條之5 傳聞例外之規定，
    復未經檢察官就是否具有可信之特別情況舉證釋明之，亦不
    符合同法第159 條之2 、第159 條之3 規定，難認上開證人
    於警詢時之言詞陳述具有證據能力，自不得採為認定被告犯
    罪所憑之證據。
(三)、至本判決所引用認定犯罪事實之其他證據，並無證據證明係
    公務員違背法定程序所取得，且當事人於本院準備程序及審
    判期日時對於證據能力均未予爭執，且迄至言詞辯論終結前
    亦未再聲明異議，本院審酌各該證據取得或作成時之一切情
    況，並無違法、不當或不宜作為證據之情事，依刑事訴訟法
    第158 條之4 反面解釋及同法第159 條之5 第1 項規定意旨
    ，自均得作為證據，合先敘明。
二、認定犯罪事實所憑之證據及理由：
    訊據被告鍾碧雲固坦承有借貸6 萬元與林美枝，且取得由林
    美枝為發票人、林秀琴為背書人之本票1 紙，並於99年5 月
    24日21時許，前往告訴人羅琴芳所經營址設台北縣三重市○
    ○街54號1 樓之金蘋果卡拉OK店尋訪林秀琴，商討還錢事宜
    之事實不諱，惟矢口否認有重利及毀損犯行，辯稱：伊雖有
    借錢與林美枝，但伊看林美枝可憐並沒有收利息，且讓林美
    枝延後還款的日期；另伊係單獨1 個人前往上開金蘋果卡拉
    OK店與林秀琴討論如何還錢的事，沒有要到錢後就離開了，
    伊不認識「嘉福」及「阿碧」云云。經查：
(一)、犯罪事實(一)之重利犯行部分：
  1.上揭重利犯行，業據證人林秀琴於偵查中結證稱：伊的朋友
    林美枝因為在外面欠錢，所以於99年1 月間某日在臺北縣三
    重市○○街附近向鍾碧雲借6 萬元，伊有在場聽到利息之計
    算係以每10天為1 期，每期利息6000元，利息有預扣，當場
    林美枝就簽發1 張本票給被告，並由伊背書給被告作擔保等
    語明確（見偵查卷宗第56、59頁），並有本票正、反面影本
    1 份在卷可稽（見偵查卷宗第12頁）。
  2.被告雖以前揭情詞置辯，證人林秀琴亦於本院審理時翻異前
    詞結證稱：林美枝向鍾碧雲借錢的時候伊雖有在場且替林美
    枝背書，但伊不知道林美枝實際拿多少錢，亦不知道利息如
    何計算及是否預扣利息云云。惟證人林秀琴既擔任本票之背
    書人，承擔背書人之還款責任，若未知悉林美枝所開立票據
    或借款金額卻願承擔風險，豈不使自己承受未知數目之債務
    ，且有隨被追償之風險，足見身為背書人之證人林秀琴於本
    院審理時所稱：伊不知林美支積欠之債務為若干云云，實與
    常情相違。參以證人林美枝接受檢察官訊問時較本院審理時
    更為接近林美枝向鍾碧雲借款事實發生之時點，非但較無記
    憶錯誤之風險，且無暇衡酌利害關係或與他人擬定說詞，斯
    時所言衡情應能反應真實而較為可採。再觀諸被告已知悉林
    美枝借款之原因係為清償賭債，且要求林美枝提供本票1 紙
    ，復要求林秀琴背書以為擔保，顯見被告對於林美枝之清償
    債務能力已有疑問，益徵被告辯稱：伊看林美枝可憐所以沒
    有收利息云云，實與一般債權人之舉動大相逕庭，委無可採
    。
(二)、犯罪事實(二)之毀損犯行部分：
  1.上揭毀損犯行，業據證人林秀琴於偵查中及本院審理時均結
    證稱：99年5 月24日21時許，綽號「嘉福」之人先到金蘋果
    卡拉OK店，被告之後才到店內，因為李美枝跑掉了，被告跟
    伊要不到錢，就跟「嘉福」說：「隨便你們怎麼樣。」，被
    告就離開，綽號「阿碧」之人在被告離開後才來到店內，「
    阿碧」就開始砸店，把桌椅都翻倒，還有砸電視，「嘉福」
    則坐在旁邊等語綦詳（見偵查卷宗第57頁、本院100 年3 月
    22日審判筆錄第6 、7 頁），亦據證人吳麗惠於偵查中結證
    稱：告訴人拜託伊於99年5 月24日去顧店，當天21時許，被
    告與2 個人來店裡，當時他們與林秀琴在講話，之後談完不
    高興就砸東西，是伊去報警，但伊不知砸店的人的真實姓名
    ，伊也沒有注意他們在講什麼等語明確（見偵查卷宗第91頁
    ），並有店內椅子、電視遭毀損之照片4 張在附卷可參（見
    偵查卷宗第13、14頁）。
  2.被告雖以前揭情詞置辯，惟審諸證人吳麗惠、林秀琴上開證
    述內容均連續、完整，互核大致相符，且均具結以擔保證言
    之憑信性，衡情當無甘冒涉犯偽證罪之風險，蓄意虛構上開
    事實，而羅織罪名、設詞誣攀被告之理，故上開證言應非子
    虛，均堪採信。況證人林秀琴於本院審理時已明確陳稱：伊
    不認識「嘉福」、「阿碧」，亦無欠該2 人錢等語（見本院
    100 年3 月22日審判筆錄第6 頁），足見「嘉福」、「阿碧
    」與被告既無宿怨仇隙，亦無債權、債務關係，應非基於與
    林秀琴之私人因素，而係受他人指示方砸店示威。參以證人
    林秀琴於偵查中及本院審理時均明確證稱：被告有向「嘉福
    」說：「隨便你們怎麼樣。」等語，顯見「嘉福」、「阿碧
    」應係受被告指示而砸店，故被告與「嘉福」、「阿碧」就
    毀損一事確有犯意聯絡及行為分擔無疑。被告空言否認，要
    無可信。
(三)、綜上所述，本案事證明確，被告所辯無非臨訟卸責之詞，均
    非可採，其犯行均堪認定，應依法論科。
三、論罪科刑之依據：
    核被告犯罪事實(一)所為，係犯刑法第344 條之重利罪。犯罪
    事實(二)所為、係犯刑法第354 條之毀損罪。被告與「嘉福」
    、「阿碧」間，就本案毀損犯行有犯意聯絡及行為分擔，均
    為共同正犯。又被告所犯重利罪及毀損罪間，犯意各別，行
    為分殊，應予分論併罰。又被告有上述科刑及執行紀錄，此
    觀卷附臺灣高等法院被告前案紀錄表1 份即明，其於受有期
    徒刑之執行完畢後，5 年以內故意再犯本件有期徒刑以上之
    2 罪，俱為累犯，均應依刑法第47條第1 項規定加重其刑。
    爰審酌被告不思正道取財，誘於厚利，乘人急迫、輕率、無
    經驗而貸以金錢，收取顯不相當之利息，對社會經濟秩序及
    借款人生計均有負面影響，且因債務問題與人發生爭執，不
    思理性解決問題，竟毀損告訴人之電視、椅子，法治觀念薄
    弱，所生損害非輕，兼衡被告之品行、生活狀況、智識程度
    、犯罪之動機、目的、手段、所毀損財物之價值、犯罪後態
    度等一切情狀，各量處如主文所示之刑及定其應執行之刑，
    並均諭知易科罰金之折算標準。
據上論斷，應依刑事訴訟法第299 條第1 項前段，刑法第28條、
第344 條、第354 條、第47條第1 項、第41條第1 項前段、第51
條第6 款，刑法施行法第1 之1 條第1 項、第2 項前段，判決如
主文。
本案經檢察官黃明絹到庭執行職務。
中    華    民    國    100   年    5     月    10    日
                  刑事第八庭    法  官    賴彥魁
上列正本證明與原本無異。
如不服本判決，應於判決送達後10日內，向本院提出上訴書狀，
並應敘述具體理由；其未敘述上訴理由者，應於上訴期間屆滿後
20日內向本院補提理由書（均須按他造當事人之人數附繕本），
「切勿逕送上級法院」。
                                書記官    楊文祥
中    華    民    國    100   年    5     月    10    日
附錄本案論罪科刑法條全文：
中華民國刑法第344 條
乘他人急迫、輕率或無經驗貸以金錢或其他物品，而取得與原本
顯不相當之重利者，處1 年以下有期徒刑、拘役或科或併科1000
元以下罰金。
中華民國刑法第354 條
毀棄、損壞前2 條以外之他人之物或致令不堪用，足以生損害於
公眾或他人者，處2 年以下有期徒刑、拘役或500 元以下罰金。